【裁判字號】    98,易,3830
【裁判日期】    990224
【裁判案由】    恐嚇取財
【裁判全文】
臺灣臺中地方法院刑事判決              98年度易字第3830號
公  訴  人  臺灣臺中地方法院檢察署檢察官
被      告  甲○○
            乙○○
上  1   人
選任辯護人  廖瑞鍠律師
            吳光陸律師
上列被告因恐嚇取財案件，經檢察官提起公訴（98年度偵字第22
162號），本院判決如下：
    主    文
甲○○、乙○○均無罪。
    理    由
一、公訴意旨如起訴書所載（詳附件）。
二、按犯罪事實應依證據認定之，無證據不得認定犯罪事實；又
    不能證明被告犯罪者，應諭知無罪之判決；刑事訴訟法第15
    4條第2項、第301條第1項分別定有明文。次按，認定犯罪事
    實所憑之證據，雖不以直接證據為限，間接證據亦包括在內
    ；然而無論直接或間接證據，其為訴訟上之證明，須於通常
    一般之人均不致有所懷疑，而得確信其為真實之程度者，始
    得據為有罪之認定，倘其證明尚未達到此一程度，而有合理
    之懷疑存在時，因而為無罪之判決，尚不得任意指為違法（
    最高法院76年臺上字第4986號判例參照）。再刑事訴訟法第
    161條第1項亦規定，檢察官就被告犯罪事實，應負舉證責任
    ，並指出證明之方法，是檢察官對於起訴之犯罪事實，應負
    提出證據及說服之實質舉證責任，倘其所提出之證據，不足
    為被告有罪之積極證明，或其指出證明之方法，無從說服法
    院以形成被告有罪之心證，基於無罪推定之原則，自應為被
    告無罪判決之諭知（最高法院92年度台上字第128 號判例意
    旨參照）。
三、按現行刑事訴訟法為保障被告之反對詰問權，排除具有虛偽
    危險性之傳聞證據，以求實體真實之發見，於該法第159 條
    第1 項明定被告以外之人於審判外之言詞或書面陳述，除法
    律有規定者外，不得作為證據。而刑事訴訟法第159條之1至
    159條之4有傳聞法則之例外規定，且被告以外之人於審判外
    之陳述，雖不符前4 條之規定，而經當事人於審判程序同意
    作為證據，法院審酌該言詞陳述或書面陳述作成時之情況，
    認為適當者，亦得為證據；當事人、代理人或辯護人於法院
    調查證據時，知有第159條第1項不得為證據之情形，而未於
    言詞辯論終結前聲明異議者，視為有前項之同意，刑事訴訟
    法第159條之5定有明文。證人丙○○於偵訊所為之證述，係
    在檢察官面前所為，且經供前具結，被告及辯護人亦未提出
    有何顯不可信之情況，應認有證據能力。除丙○○於警詢之
    陳述外，本件檢察官、被告、辯護人並未就丙○○之陳述以
    以外之人於審判外之陳述有所爭執，且迄於言詞辯論終結前
    ，均未主張有刑事訴訟法第159條第1項不得為證據之情形，
    是應認已同意作為證據，且經本院審酌後，認無不適當之情
    形，應認均有證據能力，合先敘明。
四、又我國刑事訴訟法基於證據裁判主義及證據能力之規定，得
    以作為認定犯罪事實之依據，以有證據能力之證據為限，惟
    於審判期日證人所為陳述與審判外之陳述相異時，可提出該
    證人先前所為自我矛盾之陳述，用來減低其在審判時證言之
    證明力，此種作為彈劾證據使用之傳聞證據，因非用於認定
    犯罪事實之基礎，不受傳聞法則之拘束。因此，被告以外之
    人於審判外之言詞或書面陳述，雖不得以之直接作為認定犯
    罪事實與否之證據，但非不得以之作為彈劾證據，用來爭執
    或減損被告、證人或鑑定人陳述之證明力（最高法院97年台
    上字第483 號判決、97年台上字第67號判決及96年台上字第
    7368號判決意旨參照）。是告訴人丙○○於警詢之陳述，雖
    屬被告以外之人在審判外之陳述，原則上固不得以之直接作
    為認定犯罪事實與否之證據，但仍得作為彈劾證據。至於丙○○於偵訊之陳述，係向檢察官所為之陳述，並經具結，且
    被告乙○○及其辯護人並未提出該陳述有何顯不可信之情況
    存在，依刑事訴訟法第159條之1第2 項之規定，自得為證據
    ，併予敘明。
五、公訴人認被告甲○○、乙○○涉有恐嚇取財犯行，係以告訴
    人之指訴及其持用之0000000***號（詳卷）電話通聯調閱查
    詢單為依據，惟訊據被告2人固坦承於民國98年7月27日與告
    訴人丙○○在網路聊天室聊天，並由被告甲○○以0000000*
    **號（詳卷）電話與告訴人持用之0000000***號電話相約見
    面，惟堅詞否認有何恐嚇取財之犯行，均辯稱：告訴人一上
    車就指示在崇德路右轉，表示要去汽車旅館，伊等拒絕，告
    訴人以為免倒楣為由，要求伊等包200 元的紅包給她，伊等
    未理會，即開車送告訴人回到原來上車處讓告訴人下車，告
    訴人從上車至下車前後約5 分鐘，並未向告訴人拿錢，告訴
    人下車不久，告訴人即打電話來表示在車上遭取走1萬7千多
    元，要去報警等語；辯護人則以：告訴人就其上車至下車相
    隔之時間、是否一下車即報警、受邀外出之原因、網路聊天
    時有無提及援交、交付給被告之金額、有無要求被告載其返
    回等陳述先後不一，有諸多瑕疵，且就交付之金錢來源亦無
    證據佐證，是其陳述顯不足採信等語置辯。經查：
  (一)0000000***號電話係證人即告訴人丙○○申請使用，000000
    0***號電話係被告甲○○所使用，且98年7 月27日18時55分
    至22時4 分38秒止，證人丙○○與被告甲○○彼此有以上開
    電話聯絡，並相約在台中市○○路○段999之9 號遠傳電信門
    市前見面，被告乙○○即駕駛MK- 7330號自小客車搭載被告
    甲○○前往上址，雙方電話聯絡後，證人丙○○即自行上車
    ，不久即由被告載回原處下車等事實，業據證人丙○○證述
    明確，並經被告2 人供承不諱。再者，證人丙○○使用之上
    開電話，於當日19時55分14秒至20時1 分49秒與被告甲○○
    使用之上開電話通話時，其基地台位置均在台中市○○路○
    段934號12樓頂，而同日20時9分32秒通話時之基地台位置則
    為台中市○○路○段579號12樓頂及台中市○○○路61號12樓
    頂一節，亦有0000000***號電話之通聯調閱查詢單在卷可稽
    ，是證人丙○○係自行上車，被告2 人並主動載其回原處下
    車，其在車上之時間前後不到10分鐘之事實，堪以認定。
  (二)證人蕭文皓即本件承辦警員於本院審理時到庭結證稱：報案
    人是打110 報案，由警察局勤務指揮中心通報，先由線上巡
    邏人員去處理，被害人丙○○之筆錄由伊製作，被害人表示
    有人跟她拿了1萬7千多元，被告是自己到派出所的等語，且
    丙○○係於98年7 月27日20時11分29秒許，以其住家之電話
    22477***（詳卷）報案，表示遭網友恐嚇1萬7千餘元，涉案
    之人係駕駛MK- 7330號自小客車一節，有證人蕭文皓提供之
    台中市警察局勤務指揮中心受理各類案件記錄單在卷可參。
  (三)按被害人與一般證人不同，其與被告處於絕對相反的立場，
    其陳述之目的，在使被告受刑事訴追處，內容未必完全真實
    ，證明力自較一般證人之陳述薄弱。故被害人縱立於證人地
    位而為指證及陳述，且其陳證、陳述無瑕疵可指，仍不得作
    為有罪判決之唯一依據，應調查其他證據以察其是否與事實
    相符，亦即仍須有補強證據以擔保其指證、陳述之真實性，
    始得採為斷罪之依據（最高法院94年度台上字第3326號判決
    要旨可資參照）。證人丙○○固於本院審理時結證稱：當天
    在網路聊天室與被告聊天，被告說有好康要讓伊知道，就是
    要介紹好工作，在聊天室或電話中均未提及援交之事，當天
    是拿1萬7千元給被告甲○○，款項是伊收來的房租，當天伊
    上車後是坐在後座，並未叫被告他們往崇德路開，也未叫他
    們載伊回原處，是被告主動載伊回到原處讓伊下車，從伊上
    車到回到原處約20至30分鐘，下車後就以手機報警，下車後
    有打電話給被告，在警局作完筆錄也有傳簡訊給被告，伊有
    寫信給檢察官，被告甲○○在車上告訴伊如果想回家，就把
    錢交出來，伊就配合把錢從背包拿出來，因是整疊交給對方
    ，伊回家發現皮包只剩2百元，當天是帶了1萬7千2百元出門
    ，是將千元鈔及百元鈔分別折疊後放在一起，當時因心裡很
    慌，所以打電話向被告說被拿走1萬7千多元，伊上車看到有
    2個人就知情況不對了，伊是在當日20時1分接到被告的電話
    上車，於當日20時9 分打電話給被告時就已下車，伊下車後
    打電話給被告，應該是很生氣，質問被告為何這麼大膽等語
    。惟證人丙○○於98年10月20日寫給檢察官之書信中提及「
    網路上我承認用了搧情的字眼，甚至電話裡有跟甲○○講相
    約之事，乾脆直接說『援交』」，有該書信附卷可稽，且證
    人丙○○所為以上開使用之手機報案一節，亦與上開通聯調
    閱查詢單及報案記錄單不符。又證人丙○○分別於同日20時
    15分29秒、20時16分3 秒、20時19分20秒、20時27分36秒、
    20時36分12秒、21時7分48秒、22時4分38秒許，主動傳簡訊
    或撥打電話至被告甲○○使用之上開電話，有上開通聯調閱
    查詢單可憑，證人丙○○於報案後，仍多次主動與被告聯絡
    ，實與常情有違。從而，證人丙○○上開證述之真實性，即
    值商榷。
  (四)證人丙○○於本院審理時結證稱：案發當日出門時有點錢，
    共帶了17200 元出門，且千元及百元是分別折疊放在一起，
    被告並未要伊交付皮包，伊留下200 元是怕遭被告丟在路上
    ，要坐計程車返家等語，則證人丙○○既然確知帶了17張之
    千元鈔及2張百元鈔出門，並留下2張百元鈔預備搭車用，竟
    於下車後打電話給被告甲○○及報案時，聲稱遭拿走1萬7千
    餘元，即屬可疑，況證人丙○○身上攜帶之現金數額，除其
    指述外，公訴人並未提供任何證據供本院調查，其雖提出房
    屋租賃契約書4份，惟其租賃之時間均在98年7月27日案發日
    之後，有該房屋租賃契約書附卷可按，且縱使證人丙○○於
    案發前數日確有收取租金，亦無從執此遽認其於案發當日確
    實帶了17200元在身上至明。
  (五)綜上所述，公訴人提出之證據，不足為被告有罪之積極證明
    ，其指出證明之方法，亦無從說服本院形成被告有罪之心證
    ，基於無罪推定之原則，自應為被告無罪判決之諭知。
六、依刑事訴訟法第301條第1項前段，判決如主文。
本案經檢察官廖聖民到庭執行職務
中    華    民    國    99    年    2     月    24    日
                  刑事第九庭  審判長法  官  朱光國
                                    法  官  唐光義
                                    法  官  林慧英
以上正本證明與原本無異。
如不服本判決應於收受判決後10日內向本院提出上訴書狀，並應
敘述具體理由；其未敘述上訴理由者，應於上訴期間屆滿後20日
內向本院補提理由書（均須按他造當事人之人數附繕本）「切勿
逕送上級法院」。
                                    書記官  廖碩薇
中    華    民    國    99    年    2     月    24    日

司法院資訊處製作；財團法人民間司法改革基金會備份。
